【裁判字號】    95,易,1578
【裁判日期】    951020
【裁判案由】    竊盜等
【裁判全文】
臺灣板橋地方法院刑事判決              95年度易字第1578號
聲  請  人  臺灣板橋地方法院檢察署檢察官
被      告  乙○○
上列被告因竊盜等案件，經檢察官聲請簡易判決處刑（94年度偵
字第18811號），本院認為不宜以簡易判決處刑（本院簡易判決
案號：95年度簡字第620號），改依通常程序，被告於本院準備
程序中就被訴事實為有罪之陳述，經本院合議庭裁定由受命法官
獨任進行簡式審判程序審理，並判決如下：
    主  文
乙○○意圖為自己不法所有，侵占離本人所持有之物，處罰金銀
元參仟元即新台幣玖仟元，如易服勞役，以銀元參佰元即新台幣
玖佰元折算壹日；又連續攜帶兇器竊盜，累犯，處有期徒刑壹年
；扣案之鐵鎚壹支沒收。
    事  實
一、乙○○前曾犯有詐欺罪與竊盜罪等前科多次，其於民國90年
    間因竊盜罪案件，經本院於90年11月26日，以90年度簡字第
    425 號判決判處有期徒刑6 月，如易科罰金以3 佰元折算1
    日，嗣於90年12月28日確定。(二)、又其於90年間，復因竊盜
    罪案件，經本院於91年7 月23日，以91年度易字第864 號判
    決判處有期徒刑8 月，於91年8 月22日確定；嗣上開二罪經
    聲請定執行刑為有期徒刑1 年確定，於91年8 月23日入監執
    行，於92年7 月20日縮刑期滿，並於92年7 月21日縮短刑期
    執畢出監（其另於93年間，再犯竊盜罪，經臺灣桃園地方法
    院於94年4 月15日，以93年度易字第1201號判決判處有期徒
    刑10月，於94年5 月20日確定，經入監執行，甫於95年9 月
    6 日縮刑期滿執畢。），詎其猶不知悔改，基於意圖為自己
    不法所有之竊盜概括犯意，而連續為下列竊盜行為：
（一）、乙○○於94年10月23日凌晨5 時許，在臺北縣泰山鄉公
        有果菜市場內，明知其所拾獲之普通重型機車及普通小
        型車駕駛執照共2 張，係丙○○所有離其本人所持有之
        物，（按上開2 張駕照係丙○○於同年月22日凌晨1 時
        許，在臺北縣泰山鄉○○路公有市場旁失竊；聲請書誤
        載失竊時間為21日，乙○○拾獲丙○○之駕照1 張，均
        應予更正）竟意圖為自己不法之所有，將之侵占入己。
（二）、乙○○另基於意圖為自己不法所有之犯意，攜帶其所有
        客觀上足以對於人之生命、身體構成威脅，可供兇器使
        用之鐵鎚1 支（鐵鎚兩頭如拳頭大，頗有重量，長約1
        台尺），於94年10月28日下午2 時許（聲請簡易判決處
        刑書誤載為晚間9 時10分許），在臺北市○○路38巷口
        ，先行以該鐵鎚敲破甲○○所有車牌號碼CO-4863 號自
        用小客車之車窗（毀損部分未據告訴），隨後再進入車
        內，利用車內未拔下之鑰匙發動，竊取甲○○所有上開
        CO-4863 號自用小客車1 輛得手，以供代步使用。嗣於
        94年10月30日晚間9 時10分許，經警在台北縣三重市○○街289 號「雅格汽車旅館」309 號房查獲，並扣得乙○○所有供竊盜所用之鐵鎚1 支。
（三）、乙○○承前竊盜之概括犯意，於94年11月15日凌晨5 時
        許，持其所有在客觀上可供兇器使用之一字型螺絲起子
        （塑膠柄，全長約20公分，已丟棄滅失，未扣案），在
        桃園縣中壢市三座屋38之2號前，敲破戴品貞所有車牌
        號碼6622—FT號自用小客車之車窗玻璃，進入車內，竊
        取戴品貞所有之付款人為華南銀行竹北分行之空白支票
        （帳號000000000號、票號PC0000000至PC000 0000號）
        39紙及本票2紙等物得手。嗣因於94年11月17日某時，
        在臺北縣三重市○○○路9號前，乙○○將竊得之票號P
        C0000000、PC0000000號支票2紙交付予不知情之張明書
        ，乙○○再將票號PC0000000號支票1紙交予不知情之楊
        家瑜，由楊家瑜持之向合作金庫銀行三重分行兌領，經
        臺灣票據交換所交換因已掛失止付，嗣報警後，經警於
        94年11月24日16時20分許，在臺北縣泰山鄉○○路○段1
        87號前循線查獲。
二、事實欄第一段之（一）所述侵占罪、同段之（二）所述竊盜
    罪等事實部分，經臺北縣政府警察局三重分局報請臺灣板橋
    地方法院檢察署檢察官聲請簡易判決處刑，嗣經本院該依通
    常程序審理；事實欄第一段之（三）所述竊盜部分，經桃園
    縣政府警察局中壢分局報請臺灣桃園地方法院檢察署檢察官
    起訴後，由臺灣桃園地方法院調查審理，嗣經該院以上開第
    一段之（三）所述竊盜部分繫屬該院在後，且與本院前開事
    實欄第一段之（二）所述竊盜事實部分有連續犯裁判上一罪
    之關係，故該院就上揭第一段之（三）所述竊盜部分判決公
    訴不受理確定，由本院併予審理。
    理  由
一、上開事實欄第一段之（一）所述侵占罪、同段之（二）所述
    竊盜罪等事實部分及同段之（三）所述竊盜部分，業據被告
    乙○○於本院審理時供承在卷；而上開事實欄第一段之（三
    ）所述竊盜罪部分，除據被告乙○○於本院審理時供承竊盜
    犯行外（按被告乙○○於本院審理時供述之竊盜時間為94年
    11月22日或23日係記憶錯誤應予更正為94年11月15日）；復
    據其於臺灣桃園地方法院檢察署檢察官在95年4月6日偵查時
    供明在卷（臺灣桃園地方法院檢察署95年度偵字第7628號偵
    查卷影本第44頁）。
二、前開事實欄第一段之（一）所述侵占罪、同段之（二）所述
    竊盜罪犯行部分，核與被害人丙○○、甲○○二人於警詢中
    所述失竊情節大致相符（臺灣板橋地方法院檢察署94年度偵
    字第18811 號偵查卷第24頁至第25頁；第21頁至第23頁）；
    並有扣押物品目錄表1紙、贓物認領保管單2紙、駕照影本2
    紙、竊車照片、扣押物品清單等在卷可資佐證（同上偵查卷
    第34頁、36頁至第38頁；47頁至第49頁、第61頁）；及竊盜
    所用之鐵鎚1支扣案足稽及照片可證（本院卷第39之1頁、39
    之2頁）。
三、上揭事實欄第一段之（三）所述竊盜罪部分，亦據被害人戴
    品貞於警詢中指數失竊之情節明確，復有贓物認領保管單、
    受理刑事案件報案三聯單、扣押物品目錄表、查獲失竊照片
    影本、失竊支票影本等在卷可稽（同上95年度偵字第7628號
    偵查卷影本第23頁背面至第26頁、第27頁背面、第32頁至第
    39頁）；並有被告乙○○於本院審理時所親繪行竊所用之螺
    絲起子形狀1支（本院卷第39頁）。
四、綜上所述，本件被告侵占與連續竊盜犯行，事證明確，其犯
    行應堪認定。
五、按被告於行為後，刑法業於94年2 月2 日修正公布，95年7
    月1日起施行，其中與本件有關部分之第2 條、第56條、第4
    7條均已修正。按「行為後法律有變更者，適用行為時之法
    律，但行為後之法律有利於行為人者，適用最有利於行為人
    之法律」，修正後刑法第2 條第1 項定有明文。此條規定係
    規範行為後法律變更所生新舊法比較適用之準據法，本身尚
    無新舊法比較之問題，於新法施行後，應一律適用新法第2
    條第1項之規定，為「從舊從輕」之比較，先予敘明，再按
    本次法律變更，比較時應就罪刑有關之共犯、未遂犯、想像
    競合犯、牽連犯、連續犯、結合犯，以及累犯加重、自首減
    輕暨其他法定加減原因（如身分加減）與加減例等一切情形
    ，綜其全部罪刑之結果而為比較（最高法院95年5 月23日，
    95年度第八次刑事庭會議決議參照）。茲就本件新舊法比較
    結果敘述如下：
1、關於被告累犯之問題，修正前刑法第47條規定「受有期徒刑
   之執行完畢，或受無期徒或有期徒刑一部之執行而赦免後，
   五年以內再犯有期徒刑以上之罪者，為累犯，加重本刑至二
   分之一」，而修正後之刑法第47條第1 項則規定「受徒刑之
   執行完畢，或一部之執行而赦免後，五年以內故意再犯有期
   徒刑以上之罪者，為累犯，加重本刑至二分之一」，比較新
   舊法之結果，舊法對於被告並無不利。
2、被告行為後，刑法第56條有關連續犯之規定，業於94年2 月2
   日修正公布刪除，並於95年7 月1 日施行，則被告之犯行，
   因行為後新法業已刪除連續犯之規定，此刪除雖非犯罪構成
   要件之變更，但顯已影響行為人刑罰之法律效果，自屬法律
   有變更，依新法第2 條第1 項規定，比較新、舊法之結果，
   仍應適用較有利被告之行為時即舊法論以連續犯。
3、關於罰金刑，刑法分則編各罪所定罰金刑之貨幣單位原為銀
   元，修正前刑法第33條第5 款規定：「罰金：一元（銀元）
   以上。」，而依罰金罰鍰提高標準條例規定，就72年6 月26
   日前修正之刑法部分條文罰金數額提高二至十倍，其後修正
   者則不提高倍數，並依現行法規所定貨幣單位折算新臺幣條
   例規定，以銀元一元折算新臺幣三元。修正後刑法第33條第
   5 款規定：「罰金：新臺幣一千元以上，以百元計算之。」
   ，刑法第33條第5 款所定罰金貨幣單位經修正為新臺幣後，
   刑法分則各罪所定罰金刑之貨幣單位亦應配合修正為新臺幣
   ，為使刑法分則編各罪所定罰金之最高數額與刑法修正前趨
   於一致，乃增訂刑法施行法第1 條之1 ：「中華民國九十四
   年一月七日刑法修正施行後，刑法分則編所定罰金之貨幣單
   位為新臺幣。九十四年一月七日刑法修正時，刑法分則編未
   修正之條文定有罰金者，自九十四年一月七日刑法修正施行
   後，就其所定數額提高為三十倍。但七十二年六月二十六日
   至九十四年一月七日新增或修正之條文，就其所定數額提高
   為三倍。」。從而，刑法分則編各罪所定罰金刑之最高數額
   ，於上開規定修正後並無不同，惟修正後刑法第33條第5 款
   所定罰金刑最低數額，較之修正前提高，自以修正前刑法第
   33條第5款規定有利於被告。
4、綜上所述，依整體比較之結果，依修正後刑法第2 條第1 項
   前段之規定，適用行為時之舊法處斷，合先敘明。
5、又本件關於被告易服勞役之折算標準，修正前刑法第42條第
   2 項前段規定：「易服勞役以一元以上三元以下折算一日。
   但勞役期間不得逾六個月」，而被告行為時之易服勞役折算
   標準，依95年5 月17日修正公布前罰金罰鍰提高標準條例第
   2 條前段規定，就其原定數額提高為100 倍折算1 日，則本
   件被告行為時之易服勞役折算標準，應以銀元300 元即新臺
   幣900 元折算1 日。惟修正後之刑法第42條第3 項前段規定
   ：「易服勞役以新臺幣一千元、二千元或三千元折算一日。
   但勞役期間不得逾六個月」。茲比較新舊法之結果，新法較
   有利於被告。雖易服勞役折算標準之規定，以新法較有利於
   被告，惟查上開連續犯、累犯規定以舊法較有利於被告，已
   如前述，基於法律應依整體比較之結果，不得分開割裂施用
   原則，爰依新修正刑法第2 條第1 項前段之規定，適用行為
   時之刑法第42條第2 項規定處斷，併予敘明。
6、上開刑法第38條雖經修正，惟依從刑附隨主刑原則，故仍以
   適用修正前刑法第38條第1 項第1 款，附此敘明。
六、查被告竊盜所用之鐵鎚，兩頭均屬如拳頭大，頗有重量，長
    約1台尺，此據被告供明在卷，並有該鐵鎚照片在卷足憑；
    另被告持以竊盜所用之一字型螺絲起子，全長約20公分，亦
    據被告供承在卷，並經被告繪有該起子形狀在卷可證，均如
    上述；故上開鐵鎚、一字型螺絲起子在客觀上均足以對於人
    之生命、身體構成威脅，可供兇器使用，自屬兇器之一種。
    核被告乙○○就如事實欄第一段之（一）所述事實所為，係
    犯刑法第337條侵占其他離本人所持有物罪；被告乙○○就
    事實欄第一段之（二）、（三）所述等事實所為，係犯刑法
    第321條第1項第3款攜帶兇器竊盜罪；被告先後兩次加重竊
    盜罪犯行，均時間緊接，所犯犯罪構成要件相同，顯係出於
    概括之犯意為之，為連續犯，應依修正前刑法第56條之規定
    ，論以一罪，並加重其刑。又上開如事實欄第一段之（三）
    所述加重竊盜罪部分雖漏未起訴，惟因與本件已聲請簡易判
    決處刑（即起訴）判決有罪部分，有連續犯裁判上一罪之關
    係，基於審判不可分之關係，本院自得一併審理，併予敘明
    。查被告有如事實欄第一段所述之犯罪科刑執行情形，此有
    台灣高等法院被告前案紀錄表在卷足憑；被告於有期徒刑執
    行完畢後，於五年內再犯本件有期徒刑以上之連續加重竊盜
    罪部分，應依修正前刑法第47條累犯之規定，加重其刑，併
    遞加之。爰審酌被告有如事實欄第一段所述之多次犯罪竊盜
    前科，已如前述；其於有期徒刑執行完畢後，竟不知悔改惕
    勵，奮發向上，竟再攜帶鐵鎚與一字型螺絲起子等工具犯本
    件加重竊盜罪2 次，並以上開工具敲破被害人車輛玻璃窗之
    方式竊取車輛與車內財物；惟被告於犯後已於本院坦承犯行
    ，態度良好等一切情狀，分別量處如主文所示之刑，並就所
    犯侵占罪部分，依修正前刑法第42條第2 項規定諭知易服勞
    役之折算標準，以示懲儆。
七、沒收：扣案如事實欄第一段之（二）所述之鐵鎚1 支，係被
    告乙○○所有供本件竊盜犯罪所用之物，業據被告供承在卷
    ，爰依修正前刑法第38條第1項第2款規定宣告沒收。至於
    如事實欄第一段之（三）所述之一字型螺絲起子1 支，雖為
    被告所有供犯竊盜所用之物，惟已據被告丟棄，業據被告供
    承在卷，該一字型螺絲起子1 支顯已滅失，故不予宣告沒收
    ，併予敘明。
據上論斷，應依刑事訴訟法第452 條、第273 條之1 第1 項、第
299 條第1 項前段、刑法第2 條第1 項前段、修正前刑法第56條
、刑法第321 條第1 項第3 款、第337 條、修正前刑法第47條、
修正前刑法第33條第5 款、修正前刑法第42條第2 項、修正前刑
法第38條第1項第2款、修正前罰金罰鍰提高標準條例第2 條，罰
金罰鍰提高標準條例第1條前段，判決如主文。
本案經檢察官張誌洋到庭執行職務。
中    華    民    國    95    年    10    月    20    日
                      刑事第五庭    法  官  陳坤地
上列正本證明與原本無異。
如不服本判決，應於判決送達後10日內向本院提出上訴狀。
                                    書記官  李淑秋
中    華    民    國    95    年    10    月    23    日
附錄本案論罪科刑法條全文
中華民國刑法第321條：
（加重竊盜罪）
犯竊盜罪而有左列情形之一者，處6月以上、5年以下有期徒刑：
一  於夜間侵入住宅或有人居住之建築物、船艦或隱匿其內而犯
    之者。
二  毀越門扇、牆垣或其他安全設備而犯之者。
三  攜帶兇器而犯之者。
四  結夥三人以上而犯之者。
五  乘火災、水災或其他災害之際而犯之者。
六  在車站或埠頭而犯之者。
前項之未遂犯罰之。
中華民國刑法第337條：
（侵占遺失物罪）
意圖為自己或第三人不法之所有，而侵占遺失物、漂流物或其他
離本人所持有之物者，處 5 百元以下罰金。


司法院資訊處製作；財團法人民間司法改革基金會備份。
